臺灣臺中地方法院民事判決　　　　　　 100年度簡上字第27號
上　訴　人　王志盟
被 上 訴人　林茂永
上列當事人間請求給付票款事件，上訴人對於中華民國99年11月
19日本院臺中簡易庭99年度中簡字第2544號第一審判決提起上訴
，本院合議庭於民國100年5月13日言詞辯論終結，判決如下：
    主  文
原判決關於命上訴人應給付被上訴人超過新臺幣捌萬貳仟伍佰元
及自民國九十六年十二月六日起至清償日止，按年息百分之六計
算之利息，及該部分假執行之宣告，暨訴訟費用之裁判均廢棄。
上開廢棄部分，被上訴人第一審之訴及假執行之聲請均駁回。
其餘上訴駁回。
第一、二審訴訟費用由上訴人負擔百分之二十七，餘由被上訴人
負擔。
    事實及理由
一、被上訴人部分：
  (一)被上訴人起訴主張：
    被上訴人執有上訴人於民國95年3月18日簽發如附表所示之
    本票11紙（下稱系爭11紙本票），票面金額合計新臺幣（下
    同）302,500元。詎屆期提示竟不獲付款，迭經催討未獲置
    理。爰依票據法律關係提起本件訴訟，請求上訴人給付等語
    。並聲明：1.上訴人應給付被上訴人302,500元，及自96年
    12月6日起至清償日止，按年息百分之6計算之利息。2.請依
    職權宣告假執行。
  (二)於本院補陳：
    被上訴人於本件起訴前最後一次向上訴人請求票款是於98年
    2月初。惟上訴人於96年12月間、97年6月中旬、98年4月間
    均向被上訴人稱其沒有錢，且另有銀行貸款，故無法清償，
    請求緩期清償。再者，被上訴人係因上訴人為發票人，而請
    求上訴人給付票款，並未以系爭11紙本票原因事實之法律關
    係請求等語。
二、上訴人部分：
  (一)上訴人於原審經合法通知，未於言詞辯論期日到場，亦未提
    出書狀作任何聲明或陳述。
  (二)於本院補陳：
  1.被上訴人承攬上訴人辦公廳舍裝修，嗣因故無法繼續，兩造
    乃簽立切結書，同意由上訴人簽發包含系爭11紙本票在內之
    20張本票給付裝修款項。而上訴人均按時給付，惟屆第10期
    款時，上訴人通知被上訴人將給付款項以換回前開本票，惟
    被上訴人均置之不理。
  2.如附表編號1至8所示之本票，到期日分別為96年2月至96年9
    月之每月5日。而被上訴人起訴日期為99年9月27日（上訴人
    誤載為29日），距前開到期日已逾3年，依票據法第22條規
    定，該票據請求權因被上訴人3年間不行使而時效消滅。
  3.另如附表編號9至11所示之本票，到期日分別為96年10月至
    96年12月每月5日。然被上訴人自承該款項係其承攬裝潢之
    款項，是該部分之款項，依民法第127條第1項第7款規定，
    因被上訴人2年間不行使而時效消滅。
三、原審為上訴人敗訴之判決，上訴人提起上訴，並上訴聲明：
    (一)原判決廢棄。(二)被上訴人在第一審之訴及假執行之聲請均
    駁回。被上訴人則答辯聲明：上訴駁回。
四、本院之判斷：
  (一)按票據上之權利，對匯票承兌人及本票發票人，自到期日起
    算；見票即付之本票，自發票日起算；3年間不行使，因時
    效而消滅，票據法第22條第1項定有明文。次按消滅時效，
    因左列事由而中斷：一、請求。二、承認。三、起訴；時效
    因請求而中斷者，若於請求後6個月內不起訴，視為不中斷
    ；時效完成後，債務人得拒絕給付，為民法第129條第1項、
    第130條、第144條第1項所分別明定。而由民法第130條之規
    定而觀，時效因請求而中斷者，請求人苟欲保持中斷之效力
    ，非於請求後6個月內起訴不可。如僅繼續不斷的為請求，
    而未於請求後6個月內起訴，其中斷之效力，即無由保持（
    最高法院71年度臺上字第3435號判決參照）。再按票據為文
    義證券及無因證券，票據上之權利義務，悉依票上所載文義
    定之，與其基礎之原因關係各自獨立，票據上權利之行使，
    不以其原因關係存在為前提，是本票縱因其原因關係之請求
    權已罹時效消滅，執票人亦非不得依本票文義行使其權利。
  (二)如附表編號1至8所示本票部分：
    被上訴人主張其執有上訴人簽發之系爭11紙本票，業據提出
    系爭11紙本票為證。而如附表編號1至8所示本票之到期日分
    別為96年2月至96年9月之每月5日，揆諸前開規定，被上訴
    人本於票據法律關係請求上訴人給付，其票款請求權時效為
    自本票到期日起算3年間不行使而消滅。被上訴人主張其於
    本件起訴前最後一次係於98年2月初向上訴人請求給付票款
    等語，然此為上訴人所否認。惟縱使為真，因被上訴人並未
    於請求後6個月內起訴，遲至99年9月27日始提起本件給付票
    款訴訟，此有附於原審卷之民事起訴狀上本院之收狀戳可稽
    ，揆之上開規定，則其請求中斷之效力即無由保持甚明。另
    被上訴人雖再稱上訴人於96年12月間、97年6月中旬、98年4
    月間均向其請求緩期清償等語，然此亦為上訴人所否認。而
    被上訴人所聲請之證人吳威震證稱：我是兩造之朋友，當時
    兩造約定上訴人每月要還款1次，上訴人於3、4年前有請我
    拿約10次的錢給被上訴人。上訴人拿錢請我交給被上訴人時
    ，要我將本票拿回，待我與上訴人見面時再將本票還給上訴
    人。我只知道上訴人常常沒有按期清償，有時沒有給，拖到
    隔月才給2次。我並不知道兩造間是否有緩期清償之約定，
    亦不知上訴人是否曾向被上訴人請求緩期清償等語（見本院
    卷第41頁正、背面）。足見，被上訴人所提出之上開證據方
    法並不足以證明上訴人有向其請求緩期清償，被上訴人復未
    能舉出其他有利之證據證明之。是即難認上訴人有因向被上
    訴人請求緩期清償而生承認之效力。據上，被上訴人就如附
    表編號1至8所示本票之票款請求權已罹於時效而消滅。上訴
    人援引時效抗辯而拒絕給付，於法有據。從而，被上訴人請
    求上訴人給付如附表編號1至8所示本票之票款220,000元及
    利息，為無理由。
  (三)如附表編號9至11所示之本票部分：
    而如附表編號9至11所示本票之到期日分別為96年10月至96
    年12月之每月5日，則至被上訴人於99年9月27日提起本件訴
    訟，尚未逾3年之票據請求權時效。上訴人雖辯稱該款項係
    被上訴人承攬裝潢之款項，依民法第127條第1項第7款規定
    ，因被上訴人2年間不行使而時效消滅等語。惟揆之前開說
    明，如附表編號9至11所示之本票縱因其原因關係之請求權
    已罹時效消滅，被上訴人非不得依本票文義行使其權利，即
    被上訴人仍得依票據法律關係向上訴人請求給付票款。是上
    訴人此部分之時效抗辯，並無理由。從而，被上訴人請求上
    訴人給付如附表編號9至11所示本票之票款合計82,500元，
    及遲延利息，為有理由。
五、綜上所述，被上訴人依票據法律關係，請求上訴人給付82,
    500元，及自96年12月6日起至清償日止，按年息百分之6計
    算之利息，為有理由，應予准許；超過上開應准許之金額部
    分，為無理由，應予駁回。原審就超過上開應准許部分，未
    及審酌上訴人於本院所為之時效抗辯，而為上訴人敗訴之判
    決，並為假執行之宣告部分，即有未合，上訴意旨就此部分
    指摘原判決不當，求予廢棄改判，為有理由，爰予以廢棄改
    判如主文第2項所示。至於上開應准許部分，原審判命上訴
    人給付，並為假執行之宣告，核無違誤，應予以維持，上訴
    意旨指摘原判決該部分不當，求予廢棄改判，則無理由，應
    予駁回。
六、本件事證已臻明確，兩造其餘攻擊、防禦方法及所提出之各
    項證據資料，核與判決結果不生影響，爰不逐一論述，附此
    敘明。
七、據上論結，本件上訴一部有理由，一部無理由，依民事訴訟
    法第436條之1第3項、第449條第1項、第450條、第79條，判
    決如主文。
中    華    民    國   100    年    5     月    27    日
                  民事第三庭  審判長法  官  許秀芬
                                    法  官  黃峻隆
                                    法  官  黃佳琪
正本證明與原本無異。
不得上訴。
中    華    民    國   100    年    5     月    27    日
                                    書記官  江慧貞
附表：
┌─┬───┬─────┬─────┬──────┬──────┐
│編│發票人│ 票據號碼 │ 票面金額 │發   票   日│到   期   日│
│號│      │          │（新臺幣）│            │            │
├─┼───┼─────┼─────┼──────┼──────┤
│1.│王志盟│ WG0000000│  27,500元│ 95年3月18日│  96年2月5日│
├─┼───┼─────┼─────┼──────┼──────┤
│2.│王志盟│ WG0000000│  27,500元│ 95年3月18日│  96年3月5日│
├─┼───┼─────┼─────┼──────┼──────┤
│3.│王志盟│ WG0000000│  27,500元│ 95年3月18日│  96年4月5日│
├─┼───┼─────┼─────┼──────┼──────┤
│4.│王志盟│ WG0000000│  27,500元│ 95年3月18日│  96年5月5日│
├─┼───┼─────┼─────┼──────┼──────┤
│5.│王志盟│ WG0000000│  27,500元│ 95年3月18日│  96年6月5日│
├─┼───┼─────┼─────┼──────┼──────┤
│6.│王志盟│ WG0000000│  27,500元│ 95年3月18日│  96年7月5日│
├─┼───┼─────┼─────┼──────┼──────┤
│7.│王志盟│ WG0000000│  27,500元│ 95年3月18日│  96年8月5日│
├─┼───┼─────┼─────┼──────┼──────┤
│8.│王志盟│ WG0000000│  27,500元│ 95年3月18日│  96年9月5日│
├─┼───┼─────┼─────┼──────┼──────┤
│9.│王志盟│ WG0000000│  27,500元│ 95年3月18日│ 96年10月5日│
├─┼───┼─────┼─────┼──────┼──────┤
│10.│王志盟│ WG0000000│  27,500元│ 95年3月18日│ 96年11月5日│
├─┼───┼─────┼─────┼──────┼──────┤
│11.│王志盟│ WG0000000│  27,500元│ 95年3月18日│ 96年12月5日│
└─┴───┴─────┴─────┴──────┴──────┘